【裁判字號】    89,訴,940
【裁判日期】    890818
【裁判案由】    偽造文書等
【裁判全文】
臺灣臺北地方法院刑事判決                          八十九年度訴字第九四號
    公  訴  人  臺灣臺北地方法院檢察署檢察官
    被      告  丙○○
右列被告因偽造文書等案件，經檢察官提起公訴（八十九年度偵字第六九五號），本
院判決如左：
    主  文
丙○○共同連續行使偽造私文書，足以生損害於他人，處有期徒刑陸月。
偽造卡號0000000000000000、0000000000000000
號之信用卡；庚○○○○材行八十八年十月二十二日簽帳單貳張（各一式三聯）上偽
造潘志強之署名各三枚均沒收之。
    事  實
一、丙○○與甲○○（另案移送臺灣板橋地方法院併案審理）、辛○○（另案移送本
    院併案審理）基於共同犯意之聯絡，及意圖為自己不法之所有之概括犯意，由甲○○將偽造之信用卡二張（其中卡號0000000000000000號，原
    為花旗銀行所發卡，原持有人為戊○○，偽造後信用卡上之記載為臺北銀行發卡
    ；另張卡號為0000000000000000號，原為臺新銀行所發卡，原
    持有人為乙○○，偽造後信用卡上之記載為第一信託所發卡），於不詳之時間、
    地點交付予辛○○及丙○○。辛○○及丙○○收受信用卡後，即於不詳之時間、
    地點，分別在信用卡背面分別偽簽許愛琳（即000000000000000
    0號信用卡）、潘志強（0000000000000000）之署名，使一般
    人自形式上觀察，均足以認該「潘志強」、「許愛琳」為潘志強或許愛琳本人，
    於信用卡有效期間內均有權使用該卡，足以生損害於許愛琳、潘志強及花旗銀行
    、臺新銀行對信用卡業務管理之正確性。嗣於民國八十八年十月二十二日下午約
    二時許，丙○○與辛○○共同約至桃園火車站見面，並於晚間六、七時間抵達臺
    北市，俟於速食店用過晚餐後，於晚間七時十分許，共至臺北市○○○路○段七
    二三號庚○○○○行，由丙○○持0000000000000000號偽造之
    信用卡，並均依照其前在該信用卡背面偽簽「潘志強」名義，在不知情之店員余
    成龍所交付之二份簽帳單（一份係為購買國際牌ＧＤ－９０行動電話、另份係為
    購買摩托羅拉Ｖ３６８８行動電話），持之分別在各簽帳單一式三聯簽帳單之第
    一聯客戶存查聯上偽造「潘志強」署押乙枚，因該等簽帳單第二聯、第三聯均為
    複寫紙而同時在該等簽帳單第二、三聯上複寫「潘志強」之署押各一枚，表示潘
    志強同意依據信用卡持卡人合約條件按簽帳單金額付款予發卡銀行之意，而偽造
    該等私文書，再將該等偽造之簽帳單交予店員而行使之。該不知情之店員余成龍
    將第一聯客戶存查聯交回丙○○收執後，依交易流程即應給付該等行動電話，然
    因余成龍不知彼等使用偽卡，而陷於錯誤，而分別持該偽卡於晚間七時十八分三
    十九秒刷卡後給付徐、劉二人摩托羅拉Ｖ３６８８行動電話（刷卡金額為新臺幣
    （下同）二萬三千九百四十元）、七時二十一分十六秒刷卡後給付國際牌ＧＤ－
    ９０牌行動電話（刷卡額為一萬八千三百七十五元）各乙只，足以生損害於潘志
    強、庚○○○○材行及聯合信用卡中心對信用卡管理之正確性；彼等復基於承前
    之概括犯意，於同日晚間九時三十分許（公訴人誤載為十一時許），由丙○○偕
    辛○○至臺北市○○街七十二號之四「力可通電話公司」，再由丙○○出示00
    00000000000000號之偽造信用卡，欲以同一方式詐取國際牌ＧＤ
    －９０、ＮＯＫＩＡ６１５０行動電話各乙只，而甲○○則在店外等候接應，然
    為該店老闆丁○○識破該信用卡係偽造，報警查獲，未能得逞。
二、案經臺北市政府警察局大安分局報告臺灣臺北地方法院檢察署檢察官偵查起訴。
    理  由
一、訊之被告丙○○雖坦認持該偽造0000000000000000號信用卡，
    至力可通電話公司，欲以簽帳消費購買行動電話，未能得逞之事實，核與證人丁○○於警訊及本院審理時之證述；原信用卡持卡人，即證人乙○○、戊○○於警
    訊時之供述；及臺新銀行之職員己○○於審判時之證述相符，復有該偽造信用卡
    影本兩紙附偵卷可稽，被告丙○○該部分之犯行堪以認定。惟被告丙○○對於其
    餘之犯罪事實則矢口否認，辯稱：信用卡背面之簽名非其所簽，伊無至庚○○○○材行購買行動電話云云。惟查：
    （一）被告丙○○供述：「（當天幾點與劉出去玩？）是下午兩、三點左右，我
          們約在桃園火車站，坐車到臺北，傍晚左右到臺北」等語（見本院八十九
          年九月一日審理筆錄），證人辛○○對之亦認實在，由上可知，被告徐慶
          章、證人辛○○傍晚至臺北市，晚間七時十分至臺北市○○○路○段之超
          越通信器材行，晚間九時三十分再至力可通電話公司，時間上與地點上均
          甚為接近，其犯罪手法，均以購買斯時新推出之行動電話機種為主；此外
          ，復有信用卡一般交易帳單資料查詢單在卷可憑。足徵，由以上之特徵可
          知被告丙○○該部分之辯解不足採信；又，證人辛○○雖偽稱信用卡係拾
          來，而證述：撿到信用卡後兩、三天才拿給被告使用云云（見本院八十九
          年八月八日審理筆錄），但該證言已透露出其將偽造之信用卡交付被告使
          用，而，被告丙○○則於警訊時供稱：「（．．．你為何與她共同持偽造
          信用卡至店內消費？）是圓圓（辛○○）跟我說很好玩又可以消費」等語
          （見偵卷第十八頁背面最末行），就上述證言或供述，依經驗法則推論，
          證人辛○○於當日彼等見面時，即將偽造信用卡交付被告丙○○，而再與
          另一共犯甲○○基於共同犯意之聯絡及意圖為自己不法之所有之概括犯意
          至臺北市以偽卡購買行動電話消費，藉以獲取利益之犯意甚明。
    （二）更何況，經本院兩度命被告丙○○分別書寫「潘志強」（附本院八十九年
          八月八日審理筆錄）、「意思」、「翻書」、「弘強」（附本院八十九年
          九月一日審理筆錄）等字各五遍，經與臺新銀行所提出庚○○○○材行之
          簽帳單與信用卡背面「潘志強」簽字比對結果，可以發現被告丙○○在潘
          字右半部之寫法，係將「  」、「木」「田」三小部分開書寫，甚為特殊
          ，比對其書寫「潘」、「翻」二字，可以明顯看出該部分之筆畫、神韻屬
          同一人所為；再觀簽帳單、信用卡背面上之「志」字下半部之「心」字，
          與被告丙○○所書「心」、「意」、「思」該等「心」字右半部之點法亦
          頗為特殊，經本院比對結果，亦可知均係出自被告丙○○之手。而依超越
          通信器材行之負責人，即證人林少鈞所提出之訂、出貨單與簽帳單比對後
          及前述說明可知，被告丙○○確於八十八年十月二十二日晚間七時十分許
          至超越通信行以偽造信用卡，於前開事實欄所示之時間，刷卡購買國際牌
          ＧＤ－９０行動電話及摩托羅拉Ｖ３６８８行動電話，被告丙○○猶辯稱
          非其所為，顯屬為己卸責之詞，不足憑信。
    （三）末查，被告丙○○於本院審理時供稱：「．．．我到臺北以後一直跟劉蕙
          僑在一起逛街，其（期）間沒有遇到任何認識的朋友（包括甲○○），我
          們傍晚六、七點在速食店吃飯，七點多我真的沒有刷卡」云云（見本院八
          十九年九月十五日審理筆錄），而被告丙○○既與證人辛○○自晚間六、
          七時均在一起逛街，其間未與任何人碰面，則其坦認晚間九時三十時分曾
          持前開偽造信用卡刷卡，卻未在晚間七時十八分、二十一分刷卡，如此照
          其陳述，伊與辛○○自晚間七時許一起逛街，從未遇到旁人，則晚間七時
          十八分、二十一分該卡如何能至他人手中持以刷卡？足見被告辯稱非可採
          信。
    （四）綜上，被告丙○○之犯行堪以認定，應予依法論科。
二、按信用卡簽帳單，係持卡人向特約商店消費後簽持卡人姓名於其上，由特約商店
    將第一聯交持卡人收執，第二或三聯則由特約商店取回，而該簽帳單由持卡人簽
    名係指持卡人同意依據信用卡持卡人與發卡銀行間合約條件，對其所購物品或接
    受服務，均應按簽帳單之消費金額，付款予發卡銀行。故持卡人於該簽帳單簽名
    其用意與票據背書大致相同，皆係對所簽之金額負責之意，故為刑法第二百十條
    之私文書。又於信用卡背面簽名欄內，偽簽他人名字，因信用卡背面簽名欄之簽
    名，單純自形式上觀察，即足以表示信用卡之簽名者於信用卡之有效期限內有權
    使用該信用卡之辨識及證明，並非依習慣或特約表示一定用意之證明，故性質上
    仍屬刑法第二百十條之私文書。又被告丙○○在庚○○○○材行以偽造信用卡刷
    卡消費得逞，但在力可通電話公司僅出示該偽造之信用卡，未能刷卡即遭識破，
    核被告丙○○所為，係犯刑法刑法第二百十六條、第二百十條之行使偽造私文書
    罪及第三百三十九條第一項之詐欺取財罪、及第三百三十九條第三項之詐欺取財
    未遂罪。被告偽造「潘志強」之署押於信用卡背面簽名欄、簽帳單內，均屬偽造
    私文書之階段行為，偽造私文書之低度行為復均為行使之高度行為所吸收，均不
    另論擬。而被告丙○○、證人辛○○、甲○○有犯意之聯絡及行為之分擔，為共
    同正犯。又被告丙○○雖在庚○○○○材行偽簽兩張簽帳單，惟該部分犯行係基
    於一個犯意而兩次偽簽之舉動，屬接續犯。又被告丙○○上開多次行使偽造私文
    書、詐欺取財與詐欺取財未遂罪，均時間緊接，方法相同，所犯係犯罪構成要件
    相同之罪名，顯係基於概括之犯意為之，為連續犯，均各應依刑法第五十六條之
    規定加重其刑。又被告所犯行使偽造私文書罪、詐欺取財罪、詐欺取財未遂間，
    有方法結果之牽連關係，應從一重之連續行使偽造私文書罪處斷。爰審酌被告丙○○無何前科，有臺灣高等法院被告全國前案紀錄表在卷可參，素行尚稱良好；
    僅坦承犯罪事實之一部，犯罪後態度非佳；不思勤勉向上，竟以偽造信用卡刷卡
    消費，貪圖利益，投機取巧之心態可議；又彼等之犯罪行為，足以紊亂社會經濟
    與金融秩序；冒刷之四萬二千三百十五元迄今尚未與臺新銀行達成和解，亦未賠
    償該銀行；及其犯罪之手段、動機等情狀，量處如主文所示之刑。附帶說明者，
    被告丙○○雖具狀請求本院宣告緩刑，予其自新之機會，然因被告丙○○矢口否
    認不分犯行，犯罪後態度不佳；以偽造信用卡犯罪之手段對社會經濟之影響重大
    ；及未賠償被害人等原因，認為本件不宜宣告緩刑。而偽造卡號0000000
    000000000、0000000000000000號信用卡，該等信用
    卡分別為被告丙○○及共犯辛○○所有，然為供彼等犯罪所用之物，雖未扣案，
    但未能證明已滅失，應依刑法第三十八條第一項第二款宣告沒收之；又被告丙○○於八十八年十月二十二日至庚○○○○材行消費之二份簽帳單（均一式三聯）
    上偽造「潘志強」之署押均各三枚，雖均未扣案，惟無積極之證據證明其業已滅
    失，應依刑法第二百十九條之規定沒收之，附此敘明。
據上論斷，應依刑事訴訟法第二百九十九條第一項前段、第二十八條、第五十六條、
刑法第二百十六條、第二百十條、第三百三十九條第一項、第五十五條、第三十八條
第一項第二款、第二百十九條、罰金罰鍰提高標準條例第一條前段，判決如主文。
本案經檢察官繆卓然到庭執行職務
中    華    民    國      八十九      年      九      月    二十      日
                                      臺灣臺北地方法院刑事第七庭
                                          法  官  趙  子  榮
右正本證明與原本無異。
如不服本判決，應於判決送達後十日內，向本院提出上訴狀。
                                          書記官  官  碧  玲
中    華    民    國      八十九      年      九      月    廿七      日


司法院資訊處製作；財團法人民間司法改革基金會備份。
